---
title: Skoki narciarskie mężczyzn 2013/14 - EDA
author: "Paweł Szulik"
date: "`r Sys.Date()`"
output:
  html_document:
    theme: flatly
    highlight: tango
    toc: true
    number_sections: true
    toc_float: true
    code_folding: hide

---
# Sekcja pakietów
```{r message=FALSE, warning=FALSE}
library(tidyverse)
library(dplyr)
library(stringr)
library(psych)
library(ggplot2)
library(corrplot)
```

# Wprowadzenie
Podjąłem się analizy zbioru danych o skokach narciarskich. Oryginalny zbiór danych został pobrany ze strony Kaggle: (https://www.kaggle.com/datasets/wrotki8778/ski-jumping-results-database-2009now). Złożony jest z 5 podzbiorów, (ja na potrzeby mojej analizy będę korzystał tylko z 4, bez `all_ratings`) z których osobno zbyt wiele by nie wynikało, dlatego na potrzeby analizy, zanim jeszcze zacznę opisywać zmienne, muszę utworzyć jeden ostateczny zbiór, który będzie połączeniem wszystkich podzbiorów.

# Przygotowanie danych
 
## Łączenie zbiorów
Na 4 podzbiory składają się: `konkursy` - zawiera dane o wszystkich rozegranych konkursach z 2009-2021, `skoczkowie`- zawiera dane o wszystkich skoczkach z tego okresu `wyniki` - zawiera dane o wszystkich zarejestrowanych wynikach skoków z tego okresu, `statystyki` - zawiera statystyki pogodowe każdego z konkursów.
```{r}
konkursy   <- read.csv("all_comps.csv")
skoczkowie <- read.csv("all_names.csv")
wyniki     <- read.csv("all_results.csv")
statystyki <- read.csv("all_stats.csv")
```
Swoją analizę będę chciał przeprowadzić, na okrojonych danych, gdyż oryginalny zbiór danych jest zbyt duży. Będę pracował na danych za sezon zimowy 2013/14 mężczyzn. Sezon ten rozpoczął się 22.11.2013r., a skończył się 23.03.2014r. Wstępnie filtruję dane o konkursach. Moim celem jest zobaczenie, czy uzyskam informacje o skokach ze wszystkich interesujących mnie konkursów, treningów i serii próbnych - ostateczne dane i tak będą musiały zostać ponownie przefiltrowane, to filtrowanie jest czysto poglądowe, mogłoby zostać pominięte.
```{r}
konkursy_przefiltrowane <- konkursy %>%
  filter(season == "2014", date >= "2013-11-22")
```
W tabeli o skoczkach zauważam pierwszy problem, autor danych zescrapował je w taki sposób, że część skoczków się zduplikowała(rekordy różnią się literą, ale to jest ta sama osoba), przez co występują dwie osoby o takim samym codexie (id_skoczka). Pozbywamy się duplikatów codexów, jednocześnie zostawiamy przypisane im imiona i nazwiska skoczków.
```{r}
skoczkowie <- skoczkowie %>%
  arrange(codex)

head(skoczkowie, 5)

skoczkowie %>%
  count(codex) %>%
  filter(n>1) %>%
  summarise(liczba_przypadkow = n())

skoczkowie_unikatowi <- skoczkowie %>%
  distinct(codex, .keep_all = TRUE)

skoczkowie_unikatowi %>%
  count(codex) %>%
  filter(n>1) %>%
  summarise(liczba_przypadkow = n())
```
Dalej mamy tabele statystyk i wyników, znajdujemy w nich następujące problemy: w tabeli statystyki trzeba zmienic nazwy kolumn, aby mozna bylo polaczyc, po kluczach z pozostałymi tabelami. Naszym kluczem bedzie tez round, dlatego sprawdzamy, czy nie trzeba tam czegos pozmieniac, w danych. Jest OK.
```{r}
head(statystyki, 3)
head(wyniki, 3)

table(statystyki$round_type)
table(wyniki$round)


statystyki <- statystyki %>%
  rename(id = fis_code, round = round_type)

```
Wszystkie tabele wydają się w porządku, teraz pora je połączyć. Wynikom przypisuję skoczków po codexie (id_skoczka). Do tej tabeli dołączam dane o konkursach, po id (konkursu). Do utworzonej tabeli dołączam dane o statystykach konkursów i mam ostateczną tabelę: `ostateczne_dane`, na podstawie której będę prowadził swoją analizę. Dodatkowo, przefiltruję już wstepnie dane, aby brać pod uwagę, tylko sezon zimowy mężczyzn 2013/14.
```{r}
wyn_sko <- left_join(wyniki, skoczkowie_unikatowi,by = "codex")

wyn_sko_kon <- left_join(wyn_sko, konkursy_przefiltrowane, by = "id")

ostateczne_dane <- left_join(wyn_sko_kon, statystyki, by = c("id", "round"))

ostateczne_dane <- ostateczne_dane %>%
  filter(date >= "2013-11-22", gender == "Men")
```


## Opis zmiennych
Wybiorę teraz zmienne, które w mojej opinii będą istotne dla mojej analizy. Odrzucam te, które będą niepotrzebne. Zmieniam też nazwy zmiennych, aby ułatwić analizę. Ustawiam dane według daty - od najwcześniejszych skoków w sezonie, po najpóźniejsze.
```{r}
ostateczne_dane <- ostateczne_dane %>%
  select(date, id, team, place, hill_size_x, k.point, round, training, codex.x, bib, name, dist, speed, points, note_points, wind, wind_comp, gate.x, gate.y, gate_points, humid, snow, air, weather_type) %>%
  rename(competition_id = id, location = place, hill_size=hill_size_x, skijumper_id=codex.x, points_overall=points, wind_compensation=wind_comp, jump_gate=gate.x, competition_start_gate=gate.y, starting_number=bib, air_temperature=air, snow_temperature=snow) %>%
  arrange(date)

```

- `date` - data konkursu
- `competition_id` - id konkursu
- `team `- czy konkurs byl druzynowy czy nie (0 - nie, 1 - tak)
- `location`- miejscowosc, w ktorej rozgrywany byl konkurs
- `hill_size` - rozmiar skoczni
- `k_point` - punkt konkstrukcyjny skoczni
- `round` - numer i typ rundy
- `training` - czy skok byl treningiem (0 - nie, 1 - tak)
- `ski_jumper_id` - id skoczka
- `starting_number` - numer startowy skoczka
- `dist` - odległość skoku mierzona w m
- `speed` - prędkość na progu w km/h
- `points` - punkty za skok
- `note_points` - punkty za notę
- `wind` - predkosc wiatru w m/s (>0 - wiatr pod narty, <0 - wiatr w plecy)
- `wind_comp` - rekompensata za wiatr
- `jump_gate` - belka startowa skoku
- `competition_start_gate` - belka z ktorej rozpoczal sie konkurs
- `starting_number` - numer startowy skoczka
- `humid` - wilgotność powietrza (0-100%)
- `snow_temprature` - temperatura śniegu na podjeździe (w Celsjuszach)
- `air_temperature` - temperatura powietrza (w Celsjuszach)
- `weather type` - ogólny typ pogody panujący w trakcie konkursu


## Filtrowanie danych
Patrzę teraz na strukturę przygotowanego już pliku.
```{r}
str(ostateczne_dane)
```
Kolejną rzeczą, jaką chcę zrobić, to przekształcić zmienne kategoryczne na factory i zmienną `date` na format date, bo jest obecnie jako character. Sprawdzam strukturę potencjalnych zmiennych kategorycznych. Przy zmiennej weather_type uzywam funkcji `str_trim()`, zeby naprawic dane, ktore mają te same wartosci, ale sa liczone osobno, bo jest spacja np. sunny i cloudy. Zmienna team daje jako factor osobno, dodaje levels. Dla zmiennej round mam problem - wartości 2nd round i final round są rozdzielone + final round jest zapisane na wiele sposobów (dane ze spacjami - używam `str_trim()`), ale oznaczają to samo. Zamieniam wartości final round na 2nd round, aby ujednolicić dane.
```{r}
table(ostateczne_dane$weather_type)
table(ostateczne_dane$location)
table(ostateczne_dane$round)
table(ostateczne_dane$team)
table(ostateczne_dane$training)


ostateczne_dane <- ostateczne_dane %>%
  mutate(round=str_trim(round), round = if_else(round == "final round", "2nd round", round))

ostateczne_dane <- ostateczne_dane %>%
  mutate(date=as.Date(date), weather_type=as.factor(str_trim(weather_type)), location=as.factor(location),
         round=as.factor(round))

ostateczne_dane$team <- factor(ostateczne_dane$team, levels = c(0,1))

table(ostateczne_dane$round)
```
Wyznaczam statystyki, `describe` tylko dla numerycznych, tam gdzie jest sens
```{r}
summary(ostateczne_dane)

ostateczne_dane %>%
  select(dist, speed, points_overall, note_points, wind, wind_compensation, jump_gate, gate_points) %>%
  describe()
```
Zajmujemy się teraz brakami danych. Najwięcej braków danych mam w Punktach - to dosyć ważna zmienna, jednakże jest to prawdopodobnie spowodowane tym, że w seriach treningowych, punkty nie są liczone. Podejmuję decyzję, sprawdzam zależności związane z punktacją skoku, tylko dla skoków konkursowych.
```{r}
colSums(is.na(ostateczne_dane))
table(ostateczne_dane$training)

ostateczne_dane <- ostateczne_dane %>%
  filter(training == 0, round!='qualification')

colSums(is.na(ostateczne_dane))
```
Mam ostatni problem z brakami - 1000 obserwacji, w których nie ma wartości przy wietrze, rekompensacie za wiatr, belce i punktach za belkę. Jest to spowodowane tym, że w sezonie 2013/14 FiS dopiero wprowadzał ideę punktów za wiatr i za belkę - wcześniej liczyła się tylko odległość i noty, dlatego niektóre konkursy nie zawierały takich danych. Na potrzeby mojej analizy, pominę te dane. Mam również, niewielką ilość braków w zmiennych `competition_start_gate`, `air_temperature`, `humid`, `snow_temperature`. Pomijam te dane, jest to bardzo niewielka część moich obserwacji - nie wpłynie to na zależności, które będę chciał pokazać.
```{r}
ostateczne_dane <- ostateczne_dane %>%
  filter(!is.na(wind)) %>%
  filter(!is.na(competition_start_gate)) %>%
  filter(!is.na(humid))

colSums(is.na(ostateczne_dane))

```
Pozbyliśmy się wszystkich braków. Możemy przejść do analizy.

# Analiza danych

## Zmienna dist_prop
Ze względu na niejednolite rozmiary skoczni, będę potrzebował zmiennej, która pozwoli mi badać długość skoku, nie jako odległość, ale jako proporcję uzyskanej odległości skoczka do punktu konstrukcyjnego skoczni `k.point`. Pozwoli mi to na uzyskanie sensownych i rzetelnych wyników teraz i w trakcie całej mojej analizy.
Zmienna `dist_prop` będzie przyjmowała wartości:
- mniejsze od 1 - co będzie oznaczało skok przed punktem k danej skoczni
- większe od 1 - co będzie oznaczało skok za punkt k danej skoczni

```{r}
ostateczne_dane$dist_prop<-(ostateczne_dane$dist/ostateczne_dane$k.point)
```


## Jak rozkłada się długość skoków?
Najpierw chcę dowiedzieć się jak wygląda rozkład skoków względem długości w całym sezonie 2013/14.

```{r}
ostateczne_dane %>%
  ggplot() +
  geom_histogram(mapping = aes(x=dist_prop), col='white', fill = '#18bc9c', bins =30, alpha = 0.8) +
  geom_vline(xintercept = 1, linetype="dashed", col='#f39c12', linewidth = 1) +
  annotate("text", x =1.04, y = 600, label = "Punkt K") +
  labs(title="Rozkład proporcji długości skoku do punktu K skoczni",
       x="Współczynnik odległości",
       y="Liczba skoków") +
  theme_minimal()

                      
```

**wnioski:**
Widzimy na podstawie wykresu, że rozkład długości skoku, w zależności od skoczni, jest lewostronnie skośny. Najwięcej skoczków oddaje swoje próby kawałek dalej niż punkt k, lecz ilość sportowców, którzy nie dolatują do punktu k, jest znacznie większa, w porównaniu do tych, którzy uzyskują dalsze wyniki - **więcej skoków krótszych niż dalszych.**

## Jak rozkłada się długość skoków w zależności od serii konkursu?

W pierwszej serii konkursu skaczą wszyscy zakwalifikowani skoczkowie, w drugiej zostaje najlepsza trzydziestka. Można by założyć hipotezę, że skoczkowie z drugiej serii, powinni latać dalej, czy tak będzie naprawdę?

```{r}
kolory_wykresow <- c("1st round" = "#2c3e50", "2nd round" = "#18bc9c")

ostateczne_dane %>%
  ggplot() +
  geom_density(mapping = aes(x=dist_prop, fill = round), col= "white", alpha=0.5) +
  geom_vline(xintercept = 1, linetype="dashed", col='#f39c12', linewidth = 1) +
  annotate("text", x =1.04, y = 6, label = "Punkt K") +
  scale_fill_manual(
    values = kolory_wykresow,
    labels = c("1 runda", "2 runda")
    ) +
  labs(title="Porównanie rozkładów długości skoków w zależności od rundy konkursu",
       x="Współczynnik odległości",
       y="Gęstość",
       fill="Runda") +
  theme_minimal() +
  theme(legend.position = "bottom")
```

**wnioski:**
Rozkład pozostaje podobny do ogólnego rozkładku skoków i faktycznie widzimy, że **skoczkowie w drugiej rundzie skaczą częściej za punkt k, w porównaniu do skoczków z 1 rundy**. Do drugiej serii awansuje najlepsza 30 zawodników z 1 etapu konkursu. Naturalnie wynika to z tego, że do 2 serii dostają się lepsi skoczkowie.

## Czy typ konkursu wpływa na uzyskaną odległość skoku?
Długość skoku można jeszcze analizować pod względem typu konkursu. W skokach narciarskich na czas sezonu 2013/14 istniały dwa typy konkursów: indywidualne (każdy skacze dla siebie), drużynowe (skoczkowie skaczą w drużynach po 4 skoczków, na państwo).
Czy skoczkowie będą dalej latać, wtedy kiedy skaczą dla siebie czy gdy skaczą dla drużyny?

```{r}
kolory_wykresow <- c("0" = "#2c3e50", "1" = "#18bc9c")

ostateczne_dane %>%
  ggplot() +
  geom_density(mapping = aes(x=dist_prop, fill = team), col = "white", alpha=0.5) +
  geom_vline(xintercept = 1, linetype="dashed", col='#f39c12', linewidth = 1) +
  annotate("text", x =1.04, y = 5.5, label = "Punkt K") +
  scale_fill_manual(
    values = kolory_wykresow,
    labels = c("Indywidualny", "Drużynowy")
    ) +
  labs(title="Porównanie rozkładów długości skoków w zależności od typu konkursu",
       x="Współczynnik odległości",
       y="Gęstość",
       fill="Typ konkursu") +
  theme_minimal() +
  theme(legend.position = "bottom")
```

**wnioski:**
Rozkłady są praktycznie identyczne - nie można zatem wnioskować, **że typ konkursu wpływa na odległość skoku uczestnika**. Widzimy zatem, że skoczkowie mają podobną motywację, 

## Na jakich skoczniach lata się najdalej?
Długość skoku można jeszcze analizować pod kątem miejscowości i konkretnej skoczni, na której skok został oddany. Interesowało mnie na których skoczniach zawodnicy radzą sobie lepiej, a na których już trochę gorzej.
```{r}
ostateczne_dane %>%
  ggplot() +
  geom_boxplot(aes(x= reorder(location, dist_prop, FUN=median), y = dist_prop), fill="#18bc9c", outlier.color = "#e74c3c") +
  geom_hline(yintercept = 1, linetype="dashed", col='#f39c12', linewidth = 1) +
  labs(title="Ranking skoczni względem długości skoku",
       x="Lokalizacja skoczni",
       y="Współczynnik odległości") +
  coord_flip() +
  theme_minimal()
```

**wnioski:**
Na podstawie wykresu można stwierdzić, że skoczkowie oddawali dłuższe skoki w **Garmisch-Partenkirchen i Titisee-Neustadt**. Natomiast krótsze skoki oddawane były w **Iron Mountain czy Nizhny Tagil**. Widzimy też, że tam gdzie zawodnicy latali dalej, wariancje długości oddanych prób są krótsze, rozrzut długości jest niewielki, natomiast tam gdzie skoczkowie przeciętnie latali krócej, już ten rozrzut jest znacznie większy, co pokazuje, że dla sportowców, technicznie są to cięższe skocznie. Możemy też zauważyć outliery, które będą symbolizować, przeważnie bardzo krótkie próby, lecz jest też kilka prób, gdzie skoczkowie wyróżnili się pod względem długości wobec konkurencji.

## Jak na danej skoczni wygląda odsetek skoków oddanych poza jej rozmiar?
Ciekawiło mnie, na których skoczniach skoczkowie częściej oddają skoki poza jej rozmiar. Do tego pytania potrzebna będzie mi nowa zmienna, która będzie stwierdzać czy dany skok został oddany poza rozmiar skoczni czy nie. Po odpowiednim filtrowaniu, robię wykres.
```{r}
ostateczne_dane <- ostateczne_dane %>%
  mutate(over_hs = dist > hill_size)

over_hs_ski_jump <- ostateczne_dane %>%
  group_by(location) %>%
  summarise(
    percent_over_hs = mean(over_hs) * 100) %>%
  arrange(desc(percent_over_hs))

over_hs_ski_jump %>%
  ggplot() +
  geom_col(aes(x = reorder(location, percent_over_hs), y = percent_over_hs), col = 'white', fill='#18bc9c') +
  coord_flip() +
   labs(
    title = "Odsetek skoków za rozmiar skoczni w podziale na skocznię",
    x = "Lokalizacja skoczni",
    y = "Odsetek skoków poza rozmiar skoczni (%)"
  ) +
  theme_minimal()


```

**wnioski:**
Z wykresu możemy odczytać, że odsetek skoków poza rozmiar skoczni **najwyższy był w Willingen (7,5%) i w Innsbrucku (6%)**. A skocznie, na których w sezonie 2013/14 w ogóle **nie oddano skoków poza rozmiar skoczni (0%), to: Harrachov, Nizhny Tagil, Oslo, Predazzo, Trondheim**.

## Którzy skoczkowie i ile razy latali za HS w sezonie 2013/14?

Wiemy już na których skoczniach skoczkowie najczęściej oddawali skoki poza HS. Teraz pytanie, który ze skoczków oddał ich najwięcej? Tak jak wcześniej, najpierw filtrowanie i grupowanie, potem wykres (pokazuję tylko skoczków, co mieli więcej niż jeden skok za rozmiar skoczni).

```{r message=FALSE}
over_hs_ski_jumpers<- ostateczne_dane %>%
  group_by(skijumper_id, name) %>%
  summarise(
    over_hs_jumps=sum(over_hs)
  ) %>%
  filter(over_hs_jumps > 1) %>%
  arrange(desc(over_hs_jumps))

over_hs_ski_jumpers %>%
  ggplot() +
  geom_col(aes (x = reorder(name, over_hs_jumps), y = over_hs_jumps), fill = "#18bc9c", col="white") +
  coord_flip() +
   scale_y_continuous(breaks = seq(0, max(over_hs_ski_jumpers$over_hs_jumps), by = 1)) +
  labs(
    title = "Zawodnicy z co najmniej jednym skokiem za rozmiar skoczni",
    x = "Zawodnik",
    y = "Ilość skoków za rozmiar skoczni"
  ) +
  theme_minimal()

```

**wnioski:**
Widzimy, że najwięcej skoków za HS oddawali: **Peter Prevc, Kamil Stoch i Severin Freund**. Jest to trójka najlepszych zawodników pod względem punktacji w sezonie, z tym faktem, że Kamil Stoch wyprzedził Petera Prevca, który miał o jeden skok za rozmiar skoczni więcej. Widać, że ilość skoków za HS nie jest gwarancją wygranej w sezonie.

## Jak pogoda wpływa na długość skoku?
Ciekawym aspektem może być zależność pomiędzy długością skoku, a pogodą panującą na skoczni. Wiadomo, że warunki atmosferyczne mają wpływ na skok, teraz pytanie jest, w jakiej pogodzie, skoczkowie oddawali dłuższe skoki, a które warunki powodowały krótszy wynik.

```{r}
ostateczne_dane %>%
  group_by(weather_type) %>%
  filter(n() > 50) %>%
  ggplot() +
  geom_boxplot(aes(reorder(x=weather_type, dist_prop, FUN=median), y=dist_prop), fill="#18bc9c", outlier.color ="#e74c3c" ) +
  geom_hline(yintercept = 1, linetype="dashed", col='#f39c12', linewidth = 1) +
  labs(title="Długość skoku w zależności od pogody",
       x="Warunki atmosferyczne",
       y="Współczynnik odległości") +
  coord_flip() +
  theme_minimal()

ostateczne_dane %>%
  group_by(weather_type) %>%
  summarise(mediana = median(dist_prop), srednia = mean(dist_prop), count = n()) %>%
arrange(desc(mediana))


```

**wnioski:**
Filtruję wstępnie dane, pozbywam się grup z licznością n<50, aby nie zaburzyć sobie wykresu nieistotnym szumem. Widzę, że **dłuższe skoki były oddawane kiedy było pochmurnie, padał deszcz lub kiedy było czyste niebo**. Krótsze skoki były oddawane szczególnie, kiedy występował deszcz ze śniegiem. **Dla porównania tworzę tabelę, w której już widzę inne wyniki, lecz jest to związane ze zbyt małą licznością grup**.

## Wpływ konkretnych warunków pogodowanych na długość skoku
W moich danych mam kilka zmiennych opisujących już dokładniejsze warunki atmosferyczne. Są to: `wind` - prędkość wiatru w metrach na sekundę (dodatnia - wiatr pod narty, ujemna - wiatr z tyłu skoczni), `humid` - wilgotność powietrza, `snow_temperature` - temperatura śniegu na najeździe, `air_temperature` - temperatura powietrza. Mam kolejny problem - wartości zmiennych `humid`, `snow_temperature` i `air_temperature` są średnimi wartościami, dla danego konkursu, a nie dla konkretnego skoku. Zmienna `wind` już jest dla każdego skoku. Dlatego wykonam dwa porównania, jedną dla wiatru i drugą dla pozostałych zmiennych, mając na uwadze, że ich wartości są uśrednione. Do korelacji w tym i kolejnym podpunkcie używam metody spearmana - rozkład zmiennej "dist_prop" nie jest normalny.

```{r}
cor1=cor(ostateczne_dane[,c("dist_prop", "wind")], method="spearman")
round(cor1, 2)

cor2=cor(ostateczne_dane[,c("dist_prop", "humid", "snow_temperature", "air_temperature")], method = "spearman")

corrplot(cor2, 
         method = "color",
         type = "upper",
         title = "Korelacja Dystans vs Pogoda",
         mar = c(0,0,2,0),
         addCoef.col = "black"
         )
```

**wnioski:**
Z policzonej korelacji dla zmiennej `wind` widzimy, że istnieje mała korelacja dodatnia - nie jest ona na tyle duża, aby istniał jakiś silniejszy związek. Dla zmiennych `humid`, `snow_temperature` i `air_temperature` korelacja jest bliska 0 - związki tym bardziej nie istnieją, może to być spowodowane tym, że korzystam z danych uśrednionych, bo inne nie występowały w oryginalnym zbiorze.

## Długość skoku, a statystyki techniczne.
Po analizie warunków pogodowych, nie wyszło nam wiele zależności, w stosunku do długości oddanego skoku. Może patrząc od strony technicznej otrzymamy jakieś lepsze związki.
Będziemy brali pod uwagę zmienne `speed` - prędkość na progu `note_points` - sumaryczna ocena sędziów, `jump_gate` - belka, z której skakał zawodnik. Badane zmienne znowu będziemy porównywać do długości lotu w stosunku do punktu k na danej skoczni.

```{r}
cor3=cor(ostateczne_dane[,c("dist_prop", "speed", "note_points", "jump_gate")], method="spearman")
corrplot(cor3,
         method = "color",
         type = "upper",
         title = "Korelacja Dystans vs Parametry techniczne",
         mar = c(0,0,2,0),
         addCoef.col = "black"
         )
```

**wnioski:**
Z wykresu możemy odczytać, że wysoką dodatnią korelację w porównaniu z odległością ma `note_points` - z tego wynika, że sędziowie lepiej oceniają dłuższe skoki, co było spodziewane. Jednak pozostałe zmienne `speed` i `jump_gate` nie mają znaczącego związku z długością skoku. Logicznie nie ma to sensu, gdyż czy to prędkość na progu czy belka powinny wpływać na długość skoku, jednakże większość skoków jest oddawana na podobnym poziomie - różnice nie są na tyle duże, aby związek ten wyszedł istotnie duży.

# Podsumowanie

Skoki narciarskie to bardzo złożona tematyka, a zależności w niej można by się doszukiwać bez końca. Chciałbym krótko podsumować, jakie wnioski udało mi się wyciągnąć z przeprowadzonej EDA. (wszystkie wnioski oparte są tylko i wyłącznie na sezonie zimowym 2013/14 mężczyzn, na skokach konkursowych):

- Rozkład długości skoku w zależności od skoczni jest lewostronny, jest **więcej skoków przed punkt K niż za punkt K**.

- Skoczkowie **w rundzie drugiej częściej** oddają skoki **za punkt k** w porównaniu do skoczków z 1 rundy.

- Skoczkowie oddają **podobnie długie skoki** zarówno w konkursach **drużynowych jak i indywidualnych**.

- Skoczkowie oddawali ogólnie dłuższe skoki w **Garmisch-Partenkirchen, Titisee-Neustadt**, a krótsze w **Iron Mountain i Nizhny Tagil**.

- Najwięcej skoków za hs było oddanych w **Willingen i Innsbrucku**, a ze skoczni, na których żaden skoczek nie doleciał za HS są: **Harrachov, Nizhny Tagil, Oslo, Predazzo, Trondheim**.

- Najwięcej skoków w sezonie 2013/14 **za HS** oddawali **Peter Prevc, Kamil Stoch i Severin Freund**.

- **Związek pomiędzy warunkami pogodowymi, a odległością skoku jest niewielki** - wynika to z danych (skoczkowie skaczą podobnie daleko, nie ma dużych różnic)

- Istnieje **dodatni związek pomiędzy odległością skoku a notami za styl**, bramka i prędkość na progu, nie mają aż tak dużego znaczenia (przyczyna podobna jak z warunkami pogodowymi)




